臺灣高等法院高雄分院刑事判決　　　　100年度交上易字第4號
上　訴　人
即　被　告　俊男
選任辯護人　邱揚勝　律師
上列上訴人因過失致死案件，不服臺灣高雄地方法院99年度審交
易字第966 號中華民國99年12月8 日第一審判決（起訴案號：臺
灣高雄地方法院檢察署99年度偵字第13586 號），提起上訴，本
院判決如下：
    主  文
上訴駁回。
俊男緩刑參年。
    事  實
一、俊男考領有普通小型車駕駛執照，於民國99年4 月17日11
    時40分許，駕駛車號7K-0573 號自用小貨車，並搭載其妻陳
    汶慈，沿高雄市○○區○○路由北向南行駛，行經該路段仕
    隆幹105 右支5 右分10號電桿前時，原應注意汽車交會時，
    會車相互之間隔不得少於半公尺，而依當時天氣晴、日間自
    然光線、路面乾燥、亦無缺陷和障礙物、視距良好，並無不
    能注意之情形，竟疏未注意及此，適遇劉福進騎乘車號OVZ-
    982 號重型機車沿同路段由南向北行駛至上開地點，亦疏未
    注意前揭會車相互之間隔不得少於半公尺之事項，致俊男
    所駕駛之車號7K-0573 號自用小貨車左前側車身，與劉福進
    所騎乘之車號OVZ-982 號重型機車左側車身發生擦撞，劉福
    進因而人車倒地，劉福進並跌進路旁之水溝內，受有左側鎖
    骨骨折、左側臉部壓迫性骨折併頭部受傷之傷害，而於送醫
    到院前死亡。俊男於肇事後犯罪未被有偵查權之機關或公
    務員發覺前，於警員前往現場處理時，當場向警員承認為肇
    事人，而願接受裁判。
二、案經被害人劉福進之子劉國銘告訴及高雄縣政府警察局岡山
    分局報告高雄地方法院檢察署檢察官偵查起訴。
    理  由
甲、程序方面：
一、卷附高雄縣政府警察局岡山分局道路交通事故現場圖、道路
    交通事故調查報告表(一)(二)，道路交通事故調查表，係交通警
    察機關對於交通事故之現場，於勘查、蒐證、詢問關係人後
    所作之報告，係被告以外之人於審判外之書面陳述，屬傳聞
    證據。又道路交通事故調查表共計三部分：報告表(一)、報告
    表(二)以及道路交通事故現場圖。其所記載者，包括發生時間
    、地點、死傷人數、速限、號誌時相，繪製現場圖、並載明
    肇事經過摘要等交通事故現場各種情狀之紀錄，此等報告書
    ，警員有據實紀載之義務，性質上可信性極，且至審判期日
    ，現場已歷相當時日，已無重建之可能，實有尊重現場報告
    及現場圖之必要性。準此，應認為其法律性質屬於刑事訴訟
    法第159 條之4 第1 款「公務員職務上製作之紀錄文書」，
    而有證據能力。
二、卷附國軍左營總醫院附設民眾診療服務處診斷證明書，此種
    文書，係被告以外之人於審判外之書面陳述，依刑事訴訟法
    第159 條第1 項，屬傳聞證據。惟該診斷證明書或病歷表係
    醫生在例行性之診療過中，對病患為醫療行為，醫生係從事
    業務之人，於醫療業務上或通常醫療業務過程所製作之文書
    ，應屬刑事訴訟法第159 條之4 第2 款之文書，得為證據。
三、按被告以外之人於審判外之陳述，雖不符刑事訴訟法第159
    條之1 至之4 之規定，然經當事人於審判程序同意作為證據
    ，法院審酌該言詞陳述或書面陳述作成時之情況，認為適當
    者，亦得為證據，刑事訴訟法第159 條之5 第1 項定有明文
    。本判決後開所引除上開書證外之其餘具有傳聞證據性質之
    證據資料，經審判長提示並告以要旨後，檢察官及被告、辯
    護人均對於該等審判外之言詞陳述及書面證據之證據能力，
    表示無意見，且未於言詞辯論終結前表示異議，本院審酌上
    開證據作成之過程並無不適當之情形，且對於被告涉案之事
    實具有相當之關聯性，依刑事訴訟法第159 條之5 第2 項規
    定具有證據能力。
乙、實體方面：
一、上開事實，業據上訴人即被告俊男於警詢（見警卷第5 頁
    ）、偵查（見相驗卷第30頁、偵查卷第25頁）、原審（見原
    審卷第13頁背面、第42頁）及本院審理時（見本院卷第79頁
    背面、第82頁）坦承不諱，核與證人即被告之妻陳汶慈於警
    詢（見警卷第8 頁背面）、偵查中（見偵查卷第15頁）之證
    述相符；並有道路交通事故現場圖、道路交通事故調查報告
    表(一)、(二)、肇事車輛及現場照片44幀、臺灣省高屏澎區車輛
    行車事故鑑定委員會99年7 月16日高屏澎鑑字第0996002210
    號函附之鑑定意見書、臺灣省車輛行車事故覆議鑑定委員會
    99年8 月31日覆議字第0996203255號函、臺灣高雄地方法院
    檢察署相驗屍體證明書、檢驗報告書、國軍左營總醫院附設
    民眾診療服務處診斷證明書、中央警察大學100 年9 月14日
    校鑑科字第1000006895號函暨附件等附於警卷第12頁至第28
    頁、見相驗卷第12頁、第31頁至第38頁、偵查卷第20頁至第
    22頁、第28頁、本院卷第48頁至第56頁可稽。
二、按汽車交會時，會車相互之間隔不得少於半公尺，道路交通
    安全規則第100 條第5 款定有明文。被告於上揭時、地駕駛
    車輛，應注意前開規定，且當時並無不能注意之情況，而疏
    未注意，會車時未保持安全間隔小心通過，以致肇事，被告
    之行為自有過失無訛。再者，被害人劉福進確因本件車禍受
    傷死亡，亦經臺灣高雄地方法院檢察署檢察官督同法醫相驗
    明確，有上開相驗屍體證明書、檢驗報告書、國軍左營總醫
    院附設民眾診療服務處診斷證明書在卷可佐，足見被告過失
    行為與被害人劉福進之死亡結果間，具有相當因果關係。又
    被告於本院準備審理時，請求將本件車禍事故送請中央警察
    大學鑑定，然鑑定結果仍認定被告有過失，有該大學100 年
    9 月14日校鑑科字第1000006895號函暨附件附於本院卷第48
    頁至第56頁足憑，可見被告對於本件車禍確有過失責任無誤
    。至辯護人請求本院傳訊中央警察大學蔡中志教授，以查明
    事故發生之肇事原因及責任歸屬，及囑託法務部法醫研究所
    鑑定，有關死者致命傷害部位，究係碰撞電桿致死或跌落水
    溝致死云云？然本院認為本件車禍事故，先後經臺灣省高屏
    澎區車輛行車事故鑑定委員會、臺灣省車輛行車事故覆議鑑
    定委員會及中央警察大學鑑定結果，均認定被告有過失，與
    本院之認定相同，自無傳訊鑑定人到庭詰問之必要；至死者
    致命傷害部位，究係碰撞電桿致死或跌落水溝致死？被告均
    難辭其過失致死刑責，而且與其過失刑責輕重並無差異，故
    無送鑑定之必要，併此敘明。從而，本件事證明確，被告過
    失致死犯行，堪以認定。
三、核被告俊男所為，係犯刑法第276 條第1 項之過失致死罪
    （起訴書誤載為刑法第284 條第1 項前段，業經檢察官當庭
    更正）。又被告於肇事後犯罪未被有偵查權之機關或公務員
    發覺前，報警處理，並於警員前往現場處理時，當場承認為
    肇事人，而願接受裁判之事實，有高雄縣政府警察局道路交
    通事故肇事人自首情形紀錄表在原審卷第45頁可考，爰依刑
    法第62條規定，減輕其刑。
四、原判決以被告俊男罪證明確，因予適用刑法第276 條第1
    項、第62條前段，刑法施行法第1 條之1 之規定，並審酌被
    告未遵守道路交通安全規則，致發生本件道路交通事故，造
    成被害人死亡之無法彌補之損害，迄今尚未與被害人之家屬
    達成和解或為適當之賠償，行為實有不該；惟念其坦承犯行
    ，態度尚佳，被害人與有過失等一切情狀，量處有期徒刑9
    月。其認事用法核無違誤，所處之刑亦屬允當。被告上訴意
    旨，以原審量刑過重為由，指摘原判決不當，為無理由，應
    予駁回。但查：被告俊男未曾受有期徒刑以上刑之宣告，
    有台灣高等法院被告前案紀錄表在卷可考，其經此偵、審程
    序教訓，應知所警惕，諒無再犯之虞，且被告俊男於本院
    審理中，多方奔走，向數名親友借貸，共借得新台幣（下同
    ）100 萬元現金，而於本院辯論終結後之100 年11月17日，
    以340 萬元與被告人家屬達成和解，當日支付100 萬元現金
    ，被害人家屬向保險公司請求給付100 萬元產險，餘款140
    萬元則分期給付，有借款切結書5 份及和解書1 份在本院卷
    足憑，本院認所宣告之刑，以暫不執行為適當，併諭知緩刑
    3 年，以勵自新。
據上論斷，應依刑事訴訟法第368 條，刑法第74條第1 項第1 款
，判決如主文。
本案經檢察官蔡國禎到庭執行職務。
中    華    民    國  100     年    11    月    21    日
                刑事第二庭  審判長法  官  林正雄
                                  法  官  邱明弘
                                  法  官  黃壽燕
以上正本證明與原本無異。
不得上訴。
中    華    民    國  100     年    11    月    21    日
                                  書記官  戴志穎
附錄本判決論罪科刑法條：
刑法第276 條第1 項
因過失致人於死者，處2 年以下有期徒刑、拘役或2 千元以下罰
金。